【裁判字號】    89,交訴,253
【裁判日期】    900412
【裁判案由】    公共危險等
【裁判全文】
臺灣高雄地方法院刑事判決                        八十九年度交訴字第二五三號
    公  訴  人  臺灣高雄地方法院檢察署檢察官
    被      告  丙○○
右列被告因公共危險等案件，經檢察官提起公訴（八十九年度偵字第一一二一八號）
，本院判決如左：
    主  文
丙○○服用酒類，不能安全駕駛動力交通工具而駕駛，處有期徒刑參月；又因過失致
人於死，處有期徒刑壹年肆月；又駕駛動力交通工具肇事，致人傷而逃逸，處有期徒
刑柒月。應執行有期徒刑貳年。
    事  實
一、丙○○於民國七十八年間因違反著作權法案件，經本院判處有期徒刑五月，於民
    國七十九年二月十四日易科罰金執行完畢（不構成累犯）。其考領有普通小型車
    駕駛執照，明知服用酒類致不能安全駕駛時，即不得駕駛動力交通工具，竟於八
    十九年五月十六日中午飲酒後，明知已酒醉而不能安全駕駛機車，仍貿然駕駛車
    牌號碼ＸＷ—一七二七號自用小客車，沿高雄市○○路由東往西方向行駛，於同
    日下午三時四十五分許行經青海路與甘肅路交岔路口，本應注意其行進應遵守燈
    光號誌，遇紅燈應依車道連貫暫停，竟疏未注意，貿然闖越紅燈，適有張武田騎
    乘車牌號碼ＸＫＳ─四九０號機車沿甘肅路由南往北方向行駛，在青海路與甘肅
    路交岔路口，依甘肅路燈光號誌為綠燈而穿越交岔路口時，遭丙○○駕駛之上開
    車輛撞及，張武田因而受有前額挫裂三ｘ一．五公分、右顴骨挫裂四ｘ二公分、
    前額擦挫傷十五ｘ十公分、左、右眼眶瘀血腫脹、胸肋骨折、氣胸、左臀擦挫傷
    三ｘ二公分、左腕部骨折、左手背部擦挫傷併廣泛皮下瘀血、左膝擦挫傷一ｘ一
    公分、右膝擦挫傷五ｘ五公分、二ｘ一公分、一ｘ０．五公分、右上臂外側挫傷
    一ｘ一公分、右肘擦挫傷等傷情，送醫救治後延至同日下午五時二十五分因顱內
    出血不治死亡。丙○○於肇事後，雖有下車查看，惟見張武田受傷倒地流血，反
    而迅即駕車逃逸，丙○○駕駛車輛之車牌號碼適為路人洪維濃記下，並提供予警
    方循線查悉係丙○○駕車肇事後，丙○○始於八十九年五月十七日凌晨三時許自
    行前往高雄市政府警察局鼓山分局投案。
二、案經高雄市政府警察局鼓山分局移送臺灣高雄地方法院檢察署檢察官偵查起訴。
    理  由
一、被告丙○○於本院審理中固坦承酒後駕車肇事，被害人張武田因本件交通事故已
    死亡之事實，惟否認飲酒後不能安全駕駛，及肇事逃逸之犯行，並辯稱：當日上
    午辦妥我大舅子出殯事宜後，與前來奔葬之友人共進午餐，席間雖有飲酒，但並
    未影響我的駕駛能力，所以我還能開車送友人去旅社休息，之後我要駕車回家回
    家，行經肇事交岔路口，當時青海路燈光號誌正在由綠燈變換為黃燈，我乃快速
    通過，與被害人騎乘之機車相撞後，我有下車查看，但看到被害人流血，一時驚
    慌，不知何故，就開車離去，我不知道自己開車到何處，一直等到自己清醒後，
    就主動到分局投案，並非故意逃逸等語。經查：
（一）被告於飲酒後已不能安全駕駛，仍貿然駕駛自小客車之事實，業據被告於本院
      審理中陳稱：當天喝了酒之後開車，與我平時開車是有點差，但我不知道差別
      在那裡等語（本院九十年二月一日訊問筆錄），又證人洪維濃於本院審理中到
      庭具結證述：我行經青海路時，車禍已經發生完畢，當時被害人躺在我車停車
      處旁的地上，被告走過來看被害人，被告距離我約三．五公尺，我見他臉紅紅
      的，走路不穩，顛顛倒倒的，他看了被害人之後就迅速跑回車上，很快地將車
      開車走，當時該路段車輛不多，他並未非躲避他車，但他開車不穩像蛇行，我
      來不及追他，就記下他的車號等語（本院九十年三月二十九日審判筆錄）。據
      此，足證被告於駕車肇事時，確因飲酒而有明顯酒醉、步履蹣跚之行為表現及
      狀態，已達不能安全駕駛之情狀，堪以認定。至證人乙○○到庭證述：我喝醉
      後由被告開車帶我至旅社休息，我在旅社醒來之後，還不是很清醒，所以不知
      道被告有無喝醉等語（本院九十年三月十五日訊問筆錄），因證人乙○○無法
      證明被告飲酒後是否尚有安全駕駛之能力，其上開證詞，尚不足為有利被告之
      認定。至證人即製作警訊筆錄之警員甲○○雖證述：被告於肇事後（八十九年
      五月十六日下午三時四十五分）逃逸，直至八十九年五月十七日凌晨三時許才
      到分局投案，他來分局時身上已聞不到酒味，沒有酒態，所以沒有做酒測等語
      。惟查，因人體不會儲存酒精，經過一段時間，少部分酒精直接隨呼吸、汗、
      尿液排出外，大部分酒精會經由胃、腸、肝臟、腎臟等器官的酵素系統，將之
      氧化分解成無毒的醋酸，再氧化成二氧化碳及水而慢慢消退代謝完畢。而被告
      於案發後至自行投案時已有十二小時之久，其體內之酒精已因時間經過而代謝
      完，故而被告於投案時無明顯酒醉情狀，尚屬事理之當然，但被告於肇事時，
      已達不能安全駕駛之情狀，詳如前述，被告辯稱其肇事時尚能安全駕駛，顯係
      空言卸責之詞，不足採信。
（二）再按行車行駛至交岔路口，其行進遵守燈光號誌，行至有號誌之交岔路口，遇
      紅燈應依車道連貫暫停，道路交通安全規則第一百零二條第一項第一款、第十
      一款定有明文。此為一般駕駛人所應注意並確實遵守之事項，本件被告考領有
      普通小型車駕駛執照，自應注意上開規定並確實遵守之。本件車禍發生當時天
      氣晴、有日間自然光線、肇事地點為交岔路口、行車管制號誌正常、柏油路面
      乾燥、無障礙物及其他缺陷、道路視距良好等情，此有道路交通事故調查報告
      表一紙附於警卷足證，被告並無不能注意之情事，自應注意行駛至交岔路口，
      其行進遵守燈光號誌，遇紅燈應依車道連貫暫停為是。
（三）本件肇事地點在高雄市○○路與甘肅路交岔路口，肇事前被告車行方向為由青
      海路由東往西方向行駛，被害人車行方向為由甘肅路由南往北方向行駛，肇事
      後被害人機車之刮地痕起點自交岔路口東北側起，至交岔路口西南側止，長度
      達二十一．四公尺，被告車輛前擋風玻璃左前方及後擋風玻璃均破裂，此有上
      開道路交通事故調查報告表一紙及照片十九幀可證。而本件車禍目擊證人陳雪
      華於警訊時陳明：被告駕駛之車輛在我前面，被告行駛至青海路與甘肅路口時
      ，青海路是紅燈，被告以飛快速度闖越紅燈，撞到被害人騎乘的機車後，被害
      人彈高，掉落到被告車輛後面擋風玻璃再掉到地面等語（見警卷第十一頁），
      足證被告行駛至交岔路口，其行進未遵守燈光號誌，遇紅燈未依車道連貫暫停
      ，仍闖紅燈疾速通過，撞及遵行燈號騎乘機車穿越交岔路口之被害人騎乘之機
      車，被告就本件交通事故之發生，確有過失，至為明確。被告辯稱其行經肇事
      地點，青海路燈光號誌正在由綠燈變換為黃燈，顯係事後卸責之詞，不足採信
      。
（四）被害人騎乘之機車遭被告駕駛之汽車撞及後，被害人因而受有前額挫裂三ｘ一
      ．五公分、右顴骨挫裂四ｘ二公分、前額擦挫傷十五ｘ十公分、左、右眼眶瘀
      血腫脹、胸肋骨折、氣胸、左臀擦挫傷三ｘ二公分、左腕部骨折、左手背部擦
      挫傷併廣泛皮下瘀血、左膝擦挫傷一ｘ一公分、右膝擦挫傷五ｘ五公分、二ｘ
      一公分、一ｘ０．五公分、右上臂外側挫傷一ｘ一公分、右肘擦挫傷等傷情，
      送醫救治後延至同日下午五時二十五分因顱內出血不治死亡之事實，有台灣高
      雄地方法院檢察署勘驗筆錄、相驗屍體證明書各一份及照片六幀附卷可證。則
      被害人之死亡結果，肇因於被告之過失行為，被告未盡前開注意義務與被害人
      死亡間，顯具有相當因果關係，被告過失致死犯行，足以認定。
（五）被告於肇事致被害人受傷，於下車查看後，迅即駕車逃逸之事實，已據證人洪
      維濃於警訊及本院審理中及證人陳雪華於警訊中均陳述綦詳，被告亦不否認其
      肇事後下車查看，發現被害人流血，迅即駕車離去之事實，則被告既已明知被
      害人於肇事後受傷，竟不參與救護及等候警方前來處理，反而倉皇駕車離去，
      顯係故意逃逸，已足認定。
（六）又被告肇事逃逸後，於警方據民眾提供之車號，肇事當日已知悉犯罪人為被告
      ，及被告過失致死之犯罪事實後，被告始於翌日到分局投案之事實，已據證人
      即警員甲○○證述明確，則被告之投案行為，並不符合刑法自首之要件，不得
      依刑法第六十二條前段規定減輕其刑。
二、核被告丙○○所為，係犯刑法第一百八十五條之三服用酒類致不能安全駕駛動力
    交通工具而駕駛罪、第二百七十六條第一項過失致人於死罪、第一百八十五條之
    四肇事致人傷而逃逸罪（被告肇事後，於被害人受傷之際逃逸，被害人送醫救治
    後始死亡，此部分應論以肇事致人傷而逃逸罪）。又被告酒醉駕車，因而致人於
    死，依法應負刑事責任，應依道路交通管理處罰條例第八十六條第一項之規定加
    重其刑（僅指過失致死部分）。被告所犯上開三罪，犯意各別、行為互殊，應分
    別論罪，併合處罰。爰審酌被告酒醉後駕車，無視於用路人之公共安全，及其就
    本件交通事故應負全部過失責任，造成被害人死亡，且於犯後仍飾詞否認犯行，
    態度不佳，並無悔意，又未賠償被害人家屬等一切情狀，分別量處如主文所示之
    刑，並定其應執行之刑。
三、論斷，應依刑事訴訟法第二百九十九條第一項前段，道路交通管理處罰條例第八
    十六條第一項，刑法第一百八十五條之三、一百八十五條之四、第二百七十六條
    第一項、第五十一條第五款，罰金罰鍰提高標準條例第一條前段，判決如主文。
本案經檢察官吳茂松到庭執行職務。
中      華      民      國      九十      年      四      月    十二    日
  臺灣高雄地方法院交通法庭
                                      法  官  張  桂  美
右正本證明與原本無異。
如不服本判決，應於判決送達後十日內，向本院提出上訴狀。
                                      書記官  吳  金  霞
中      華      民      國      九十      年      四      月    十二    日


司法院資訊處製作；財團法人民間司法改革基金會備份。
